---
title: "monTDEchant2022"
author: "moi"
date: "13/01/2022"
output:
  html_document:
    df_print: paged
---

Je charge ici les librairies nécessaires

```{r initialisation}
library(rgdal)
library(sf)
library(raster)
library(tmap)
library(fields)
library(sampling)
library(spatialEco)

sessionInfo()

getwd()

set.seed(1455) # remplacer ici par le chiffre

```
# Préparation des données

Importer les données dans R et les préparer pour la construction du plan d'échantillonnage

```{r}
parc <- read_sf("D:/projets/gsm.dsm/Tours/ecole_terrain/SamplingCourseTours/data/parcelle_adj.shp")

parc <- read_sf("D:/projets/gsm.dsm/Tours/ecole_terrain/SamplingCourseTours/data/parcelle_adj.shp")


r <- raster("data/mnt_par_adj/" , values = TRUE)

tm_shape(r) + tm_raster()+
  tm_shape(parc) + tm_polygons(alpha = 0)

```

Diminuer la résolution divisée par 8

```{r}
ragg <- aggregate(r, fact = 8)
plot(ragg)

```

Calcul de la courbure planiforme

```{r}
curv <-curvature(ragg,"planform")
plot(curv)
contour(ragg,add=TRUE)

```
```{r}
tm_shape(curv) + tm_raster()+tm_shape(parc)+tm_polygons(alpha = 0)
```

Calcul de la variable dérivée pente :
```{r}
s <- terrain(ragg,
             opt = c("slope") 
             )
plot(s)

```



Découper les rasters selon le contour de la parcelle

```{r}
scrop <- crop(s,parc)
scrop <- mask(scrop,parc)

rcrop <- crop(ragg,parc)
rcrop <- mask(rcrop,parc)

curvcrop <- crop(curv,parc)
curvcrop <- mask(curvcrop,parc)

```


Empiler les rasters dans un objet

```{r}
final <- stack(scrop, curvcrop,rcrop)
names(final)[2] <- "courbure"
names(final)[3] <- "alt"
plot(final)




```

```{r}
tm_shape(final)+ tm_raster()
```

Etape finale : on transforme la pile de rasters dans un tableau de données

```{r}
# transforme la pile de raster en tableau
magrille <- getValues(final)
magrille <- na.omit(magrille)

```

# Création des groupes de pixels
## Exercice sur les kmeans


```{r}
# choix du nombres de strates et donc de clusters
nStrates <- 20


k1 <- kmeans(x= scale(magrille) ,
            centers = nStrates,
            nstart = 10000, 
            iter.max = 500000)

100 * k1$betweenss / k1$totss

```

Faire une carte de la stratification de la zone

```{r}
# rassembler dans un tableau le X, y et le cluster
magrille <- cbind.data.frame(coordinates(final) , getValues(final))
magrille <- na.omit(magrille)
magrille$clust <-  k1$cluster


StrateKM <- rasterFromXYZ(magrille[,c("x","y","clust")],
                            crs = crs(parc))

tm_shape(StrateKM) + tm_raster(style="cat")
```


## Création de 4 strates

il faut choisir a priori le nombre groupes ou "clusters"

```{r}
# choix du nombres de strates et donc de clusters
nStrates <- 4

set.seed(14012022)

k1 <- kmeans(x= scale(magrille[,c("slope","courbure","alt")]) ,
            centers = nStrates,
            nstart = 10000, 
            iter.max = 500000)

100 * k1$betweenss / k1$totss

```

Faire une carte de la stratification de la zone

```{r}
# rassembler dans un tableau le X, y et le cluster
magrille <- cbind.data.frame(coordinates(final) , getValues(final))
magrille <- na.omit(magrille)
magrille$clust <-  k1$cluster


StrateKM <- rasterFromXYZ(magrille[,c("x","y","clust")],
                            crs = crs(parc))

tm_shape(StrateKM) + tm_raster(style="cat")
```


# Selection des sondages et des échantillons de surface

On définit le nombre de sondages

```{r}
nEchantillons <- 48
```


on veut au moins 2 sondages par strates et le reste en prélèvement de surface. on répartie ici les sondages par strate au prorata des surfaces.

```{r}
#calculer la taille des strates
TailledesStrates <- k1$size
# ou
TailledesStrates <- tapply(X = magrille$clust,
             INDEX = magrille$clust,
             FUN = length)

# on en déduit le poids des strates
PoidsStrates <- TailledesStrates/sum(TailledesStrates)


NbSondagesStrates <- round(PoidsStrates*nEchantillons)

sum(NbSondagesStrates)

# minimum de sondages à 2 par strates, on corrige la répartition
NbSondagesStrates[NbSondagesStrates<2] <- 2
NbSondagesStrates

# on vérifie la somme de la ventilation
sum(NbSondagesStrates)

```


Tirer au hasard les ensembles de points par strates 


```{r}
#on tire au sort les pixels par strate
# pour faire tourner la fonction, il faut classer le tableau par ordre
# croissant des numéros des strates
magrille <- magrille[order(magrille$clust),]


units<-strata(magrille,
              stratanames="clust",
              size=NbSondagesStrates,
              method="srswr"
              )

# on récupère la ligne du tableau pour obtenir les coordonnées x et y
mysampleSTSI <-getdata(magrille,units)

NbSondagesStrates
table(mysampleSTSI$clust)

# Tirer au hasard une coordonnées dans un cercle de rayon
# égale à la résolution de la grille
resolution <-res(ragg) # on extrait la résolution de la grille (4m)
mysampleSTSI$xAlea <- jitter(mysampleSTSI$x,resolution[1]/2)
mysampleSTSI$yAlea <- jitter(mysampleSTSI$y,resolution[1]/2)

```

Pour faire une carte, il faut transformer le tableau à plat en shapefile


```{r}
mysampleSTSIAlea <- st_as_sf(mysampleSTSI,
                       coords = c('xAlea','yAlea'),
                       crs = crs(parc),
                       agr = "constant")

mysampleSTSITheo <- st_as_sf(mysampleSTSI,
                       coords = c('x','y'),
                       crs = crs(parc),
                       agr = "constant")


```

Avec les coordonnées des centres des pixels

```{r}
tm_shape(StrateKM) + tm_raster(style = "cat") +
  tm_shape(parc) + tm_polygons(alpha = 0) +
  tm_shape(mysampleSTSITheo) + tm_symbols (col = 'clust',
                                   size=2,
                                   border.col = "black")

```

AVec les coordonnées finales
mysampleSTSIAlea

 # choisir les sites pour les sondages
 
```{r}
mafonction <- function(i){
  c(1,1,rep(0,length(i)-2) )
}

mysampleSTSIAlea$Sondage<- factor(
  unlist(tapply(X = mysampleSTSIAlea$clust,
             INDEX = mysampleSTSIAlea$clust,
             FUN = mafonction ) )
)


tm_shape(StrateKM) + tm_raster(style = "cat") +
  tm_shape(parc) + tm_polygons(alpha = 0) +
  tm_shape(mysampleSTSIAlea) + tm_symbols (col = 'Sondage',
                                   size=2,
                                   border.col = "black")

```
 
