---
title: "Echantillonnage parcelle 2020"
output: 
  learnr::tutorial:
    progressive: true
    allow_skip: true
runtime: shiny_prerendered
description: >
 Tester plusieurs configuration d'échantillonnage.
---

```{r , include=FALSE}
library(rmarkdown)
library(learnr)
library(sf)
library(raster)
library(tmap)
library(dplyr)
library(fields)
library(sampling)

tutorial_options(exercise.timelimit = 60)
knitr::opts_chunk$set(error = TRUE)
```


## Bienvenue

Dans ce TD, nous allons mettre en oeuvre les techniques de sélection des unités d'échantillonnage dans l'espace afin de produire à la fois une carte des propriétés du sol et une estimation des statistiques globales de la parcelle.

Nous basons ce TD sur les données acquises par l'université de Tours sur une parcelle agricole. L'objectif est de caractériser les propriétés du sol globalement et localement.

Nous allons aborder

* Charger les données SIG 
* Calculer les variables dérivées issue d'un mnt avec le package `raster``
* Combiner ces informations dans un objet
* utiliser les fonctions de création d'échantillonnage spatiale avec `sf`
* utiliser le package `fields` avec la fonction `stratify`
* Créer des cluster de pixels avec `kmeans`

Il est en lien avec les cours [_Cours Echantillonnage_](https://nsaby.github.io/cours-echantillonnage/), un libre cookbook.

## Démarrage

La définition de protocole d'échantillonnage dans l'espace nécessite d'utiliser les fonctions SIG dans R. 

Ce tutoriel se concentre sur les package `raster` et `sf`.

Pour faire les figures, j'aime bien le package `tmap` qui permet de faire des cartes très avancées.

J'ai préchargé les librairies et préparer les données.


```{r eval = TRUE}
library(learnr)
library(rgdal)
library(sf)
library(raster)
library(tmap)
library(dplyr)
library(fields)
library(sampling)
```

## Préparer les données

### Charger des rasters et des vecteurs

`sf::st_read()` permet de lire un fichier shape alors que la fonction `raster::raster` est dédie au fichier raster. Pour charger en mémoire la grille, nous utilisons la fonction `raster::readAll()``

La grille qui représente l'altitude est au format Arc/Info. Il faut donc indiquer le répertoire :
* Lire les données
* Extraire la partie correspondant à la parcelle (crop puis mask)
* sauver les données pour la suite dans le repertoire data au format rds.

```{r }
parc <- read_sf("www/parcelle_adj.shp")

r <- raster("www/mnt.tif" , values = TRUE)

rcrop <- crop(r,parc)
rcrop <- mask(rcrop,parc)

dir.create("data",  showWarnings = FALSE)

saveRDS(parc, file = 'data/parc.RDS')
saveRDS(rcrop, file = 'data/r.RDS')

```


### Représenter les données : faire une care
te


On peut ensuite aisément visualiser les données avec le package `tmap`. On ajoute les couches avec les fonctions adaptées au format de données

```{r}
tm_shape(rcrop) +  tm_raster() +
  tm_shape(parc) + tm_polygons(alpha = 0)

```

### Préparer les données pour les exercices


Le setup permet de partager les données dans les différents exercices.
Calculer les variables dérivées, 

```{r setup, include=FALSE}

rcrop <- readRDS('data/r.RDS')
parc <- readRDS('data/parc.RDS')

s <- terrain( rcrop,
              opt = c("slope", "aspect", "TPI", "TRI") 
              )

maGrille <- cbind.data.frame(coordinates(rcrop),
                             alt = getValues(rcrop),
                             getValues(s)
                             )

maGrille  <- na.omit(maGrille)

```


Retenez bien les noms des objets créés :

l'objet `magrille` contenant les coordonnées et les variables dérivées

```{r}
summary(maGrille)
```

l'objet `parc` contenant les coordonnées et les variables dérivées

```{r}
summary(parc)
```

## Echantillonnage purement spatial

### aléatoire simple

Dans un premier temps, écrire un code pour produire un échantillonnage aléatoire simple appelé SI. Pour cela:

 * utiliser la fonction `st_sample`  avec les bonnes options
 * il faut choisir une zone d'étude, l'objet SIG vecteur `parc`
 * l'option `random``
 * choisir le bon nombre d'unités d'échantillonnage
 * faire une carte avec `tmap`

```{r si, exercise = TRUE}
set.seed()

nEchantillons <- 
  
# échantillonnage aléatoire simple

MonSpSI  <- st_sample( , 
                      size= , 
                      type =  )

tm_shape() + tm_polygons() +
  tm_shape() + tm_dots(size=)
```

```{r si-solution}
set.seed(12)


nEchantillons <- 24
  
# échantillonnage aléatoire simple

MonSpSI  <- st_sample(parc ,
                      size= nEchantillons, 
                      type =  'random'
                      )

# Faire la carte
tm_shape(parc) + tm_polygons() +
  tm_shape(MonSpSI) + tm_dots(size=2)

```
    


### Grille systématique

Créer un échantillonnage régulier avec 24 points

 * utiliser la fonction `st_sample`  avec les bonnes options
 * il faut choisir une zone d'étude, l'objet SIG vecteur `parc`
 * chercher l'aide de `st_sample`
 * l'option `regular`
 * choisir le bon nombre d'unités d'échantillonnage
 * faire une carte avec `tmap`


```{r sy, exercise = TRUE}

nEchantillons <- 24
  
# échantillonnage grille
MonSpSY  <- st_sample( , 
                      size= , 
                      type =  )


tm_shape(parc) + tm_polygons() +
  tm_shape() + tm_dots(size=)

    
```



```{r sy-solution}
nEchantillons <- 24
  
# échantillonnage grille
MonSpSY  <- st_sample(parc , 
                      size= nEchantillons, 
                      type =  'regular')


tm_shape(parc) + tm_polygons() +
  tm_shape(MonSpSY) + tm_dots(size=2)

```
    

### Echanillonnage spatialement optimisé

Créer un échantillonnage en utilisant les strates compactes à l'aide d'un clustering sur les coordonnées de la grille puis en retenant le centroïde de chaque cluster.

 * utiliser la fonction `kmeans`  sur les coordonnées avec autant de strates que de sites
 * utiliser le tableau `maGrille` avec les bonnes colonnes.
 * choisir le bon nombre d'unités d'échantillonnage
 * créer un raster à partir du résultat du clustering
 * faire une carte avec `tmap`

#### Ex 1: Stratifier selon les coordonnées

```{r spacov1, exercise = TRUE}
nEchantillons <- 

k1 <- kmeans(x= maGrille[,1:2] ,
            centers= nEchantillons,
            nstart=10, 
            iter.max = 500
            )

maGrille$stratKM <- factor(k1$cluster)


StrateKM <- rasterFromXYZ(maGrille[,c("x","y","stratKM")],
                            crs = crs(parc))


tm_shape(StrateKM) + tm_raster() +
  tm_shape(parc) + tm_polygons(alpha = 0) 
```



```{r spacov1-solution}
nEchantillons <- 24

k1 <- kmeans(x= maGrille[,1:2] ,
            centers= nEchantillons,
            nstart=10, iter.max = 500)

maGrille$stratKM <- factor(k1$cluster)


StrateKM <- rasterFromXYZ(maGrille[,c("x","y","stratKM")],
                            crs = crs(parc))


tm_shape(StrateKM) + tm_raster() +
  tm_shape(parc) + tm_polygons(alpha = 0) 

```


#### Ex 2 : Récupérer les coordonnées des centroïdes

Ajouter une nouvelle étape qui a pour objectif d'extraire les pixels correspondants aux centroïdes des clusters.

l'objet `k1` contient dans le slot `cluster`


```{r spacov2, exercise = TRUE}
nEchantillons <- 24

k1 <- kmeans(x= maGrille[,1:2] ,
            centers= nEchantillons,
            nstart=10, iter.max = 500)

maGrille$stratKM <- factor(k1$cluster)


StrateKM <- rasterFromXYZ(maGrille[,c("x","y","stratKM")],
                            crs = crs(parc))

# Récupérer le centroïde

rdist.out <- rdist(x1 = k1$centers,
                   x2 = maGrille[,1:2]
                   )

ids.mindist <- apply(rdist.out,
                     MARGIN=1,
                     which.min
                     )

mySampleKM <- maGrille[ids.mindist,]

rm(k1)

mySampleKM <- st_as_sf(mySampleKM,
                        coords = c('x','y'),
                       crs = crs(parc),
                       agr = "constant")

tm_shape(StrateKM) + tm_raster() +
  tm_shape(parc) + tm_polygons(alpha = 0) +
  tm_shape(mySampleKM) + tm_dots(size=4) 

```



```{r spacov2-solution}

nEchantillons <- 24

k1 <- kmeans(x= maGrille[,1:2] ,
            centers= nEchantillons,
            nstart=10, iter.max = 500)

maGrille$stratKM <- factor(k1$cluster)


StrateKM <- rasterFromXYZ(maGrille[,c("x","y","stratKM")],
                            crs = crs(parc))

# Récupérer le centroïde

rdist.out <- rdist(x1 = k1$centers,
                   x2 = maGrille[,1:2]
                   )

ids.mindist <- apply(rdist.out,
                     MARGIN=1,
                     which.min
                     )

mySampleKM <- maGrille[ids.mindist,]

rm(k1)

mySampleKM <- st_as_sf(mySampleKM,
                        coords = c('x','y'),
                       crs = crs(parc),
                       agr = "constant")

tm_shape(StrateKM) + tm_raster() +
  tm_shape(parc) + tm_polygons(alpha = 0) +
  tm_shape(mySampleKM) + tm_dots(size=4) 


```

## Avec un "k-moyenne" avec les variables dérivées

Dans cette partie, nous voulons créer un échantillonnage **aléatoire stratifié**. Pour cela, nous allons d'abord créer des strates correspondant à des clusters sur les valeurs des coordonnées et des variables dérivées du mnt.

Il faut donc calculer les variables dérivées et les intégrées dans un tableau.


### Exercise 1: préparer les covariables


Nous pouvons commencer par calculer la pente à partir du mnt

```{r terrain, exercise = TRUE, exercise.setup = "preparer-data"}
s <- terrain( rcrop ,
              opt = c("slope") 
              )
plot(s)
```



### Exercise 2 : préparer les covariables

Allonger la liste des variables dérivées calculées dans l'objet s afin de rajouter l'aspect, le TPI et le TRI:  `c( "slope","aspect", "TPI", "TRI")`

**astuce:** remplacer l'option opt en `c( "slope","aspect", "TPI", "TRI")`. 

    
```{r summariseex4, exercise = TRUE, exercise.setup = "preparer-data"}
 s <- terrain( r,
              opt = c("slope", "aspect", "TPI", "TRI") 
              )
plot(s)   
```

```{r summariseex4-solution}
s <- terrain( r,
              opt = c("slope", "aspect", "TPI", "TRI") 
              )

```
    

### Exercice 3: calculer les strates

Utiliser la fonction kmeans pour calculer les strates sur les covariables suivantes:

* les coordonnées
* l'altitude
* les variables dérivées

Utiliser la fonction `rasterFromXYZ`  pour créer un raster et faire un carte avec `tmap`

```{r spacov3, exercise = TRUE, exercise.setup = "preparer-data"}
k1<- kmeans(x= scale(maGrille[,1:7]) ,
            centers= nStrates,
            nstart=10, 
            iter.max = 500000)


maGrille$stratKM2 <- factor(k1$cluster)




StrateSTSI <- rasterFromXYZ(maGrille[,c("x","y","stratKM2")],
                            crs = crs(parc))



pal8 <- c("deepskyblue", "brown1", "brown2",
           "brown3", "brown4", "darkgrey",
           "darkolivegreen", "darkolivegreen1", "darkseagreen1")

tm_shape(StrateSTSI) + tm_raster(style = "cat",
                                 palette = pal8) +
  tm_shape(parc) + tm_polygons(alpha = 0) 

```

```{r spacov3-solution, exercise.setup = "preparer-data"}
nStrates <- 8

k1<- kmeans(x= maGrille[,1:2] ,
            centers= nEchantillons,
            nstart=10, iter.max = 500)

strat0<- k1$cluster
maGrille$stratKM <- factor(strat0)


StrateSTSI <- rasterFromXYZ(maGrille[,c("x","y","stratKM2")],
                            crs = crs(parc))

tm_shape(StrateSTSI) + tm_raster() 

```
    

### Exercice 4 : calculer le nombre de points par states

Une fois la carte des strates produites, utiliser la fonction 

```{r spacov4, exercise = TRUE, exercise.setup = "preparer-data"}

```

```{r spacov4-solution, exercise.setup = "preparer-data"}

k1<- kmeans(x= scale(maGrille[,1:7]) ,
            centers= nStrates,
            nstart=10, 
            iter.max = 500000)


maGrille$stratKM2 <- factor(k1$cluster)


#compute stratum sample sizes for proportional allocation
Nh <- tapply(maGrille$stratKM2,INDEX=maGrille$stratKM2,FUN=length)
wh <- Nh/sum(Nh)


nh <- round(wh*nEchantillons)
sum(nh)

#minimum stratum sample size is 2, so increase nh for stratum 2 by 1, and reduce sample szie of stratum 6 by 1
nh[nh<2] <- 2
nh
sum(nh)

units<-strata(maGrille,
              stratanames="stratKM2",
              size=nh,
              method="srswr")

mysampleSTSI <-getdata(maGrille,units)

# select random location within selected pixel
resolution <-res(r)
mysampleSTSI$x <- jitter(mysampleSTSI$x,resolution[1]/2)
mysampleSTSI$y <- jitter(mysampleSTSI$y,resolution[1]/2)

mysampleSTSI <- st_as_sf(mysampleSTSI,
                       coords = c('x','y'),
                       crs = crs(parc),
                       agr = "constant")


StrateSTSI <- rasterFromXYZ(maGrille[,c("x","y","stratKM2")],
                            crs = crs(parc))


pal8 <- c("deepskyblue", "brown1", "brown2",
           "brown3", "brown4", "darkgrey",
           "darkolivegreen", "darkolivegreen1", "darkseagreen1")

tm_shape(StrateSTSI) + tm_raster(style = "cat",
                                 palette = pal8) +
  tm_shape(parc) + tm_polygons(alpha = 0) +
   tm_shape(mysampleSTSI) + tm_dots(size=2, col="grey")

```

## Question générale

```{r letter-a, echo=FALSE}
question("Quelle est l'utilité de l'échantillonnage aléatoire",
  answer("Faire une carte"),
  answer("Caluler la moyenne de la parcelle", correct = TRUE),
  answer("faire un cartogramme"),
  answer("observer la valeurs ")
)
```


