---
title: "Echantillonnage parcelle 2020"
output: 
  learnr::tutorial:
    progressive: true
    allow_skip: true
runtime: shiny_prerendered
description: >
 Tester plusieurs configuration d'échantillonnage.
---

```{r , include=FALSE}
library(rmarkdown)
library(learnr)
library(sf)
library(raster)
library(tmap)
library(dplyr)
library(fields)
library(sampling)

tutorial_options(exercise.timelimit = 60)
knitr::opts_chunk$set(error = TRUE)
```


## Bienvenue

Dans ce TD, nous allons mettre en oeuvre les techniques de sélection des unités d'échantillonnage dans l'espace afin de produire à la fois une carte des propriétés du sol et une estimation des statistiques globales de la parcelle.

Nous basons ce TD sur des données disponibles dans les librairies R.

Il est en lien avec les cours [_Cours Echantillonnage_](https://nsaby.github.io/cours-echantillonnage/), un libre cookbook.


```{r eval = TRUE}
library(learnr)
library(rgdal)
library(sf)
library(raster)
library(tmap)
library(dplyr)
library(fields)
library(sampling)
```

```{r setup, include=TRUE}

load("www/DonneeCoursTours.RData")

```


## Aléatoire simple
### Cas 1
```{r si, exercise = TRUE}
n = 

#fixer la graine pour les tirages aléatoires
set.seed()

# Creation des identifiants des lignes
id = 1:10000
# ou
id = seq( from = 1, to = 10000, by = 1)
# tire au hasard n valeurs parmi 10000
MesIds <- sample( x = id  , size = n)

MesIds <- sort(MesIds)
# Les coordonn?es
champ[ MesIds , 1:2 ]
```


```{r si-solution}
n = 20

#fixer la graine pour les tirages aléatoires
set.seed(5602)

# Creation des identifiants des lignes
id = 1:10000
# ou
id = seq( from = 1, to = 10000, by = 1)
# tire au hasard n valeurs parmi 10000
MesIds <- sample( x = id  , size = n)

MesIds <- sort(MesIds)
# Les coordonn?es
champ[ MesIds , 1:2 ]
```

### cas 2
```{r si2, exercise = TRUE}
MonEch <- spsample( x =  ,
                    n  =  ,
                    type = "")


SI <- tm_shape(champSP) +
  tm_raster()+
  tm_shape(MonEch)+
  tm_symbols()+
tm_layout(legend.outside = TRUE)

SI
```


```{r si2-solution}
MonEch <- spsample( x = champSP ,
                    n  = n ,
                    type = "random")


SI <- tm_shape(champSP) +
  tm_raster()+
  tm_shape(MonEch)+
  tm_symbols()+
tm_layout(legend.outside = TRUE)

SI
```




### cas 3
```{r si3, exercise = TRUE}
MonEchSF <- st_sample( x = as(champSP,'sf') ,
                    size  = n ,
                    type = "random")


SI <- tm_shape(champSP) +
  tm_raster()+
  tm_shape(MonEchSF)+
  tm_symbols()+
tm_layout(legend.outside = TRUE)

SI
```


```{r si3-solution}
MonEchSF <- st_sample( x = as(champSP,'sf') ,
                    size  = n ,
                    type = "random")


SI <- tm_shape(champSP) +
  tm_raster()+
  tm_shape(MonEchSF)+
  tm_symbols()+
tm_layout(legend.outside = TRUE)

SI
```


## Estimation

### Calcul de la moyenne
```{r moy, exercise = TRUE}
```


```{r moy-solution}
# simulation du terrain
terrain2 <- over(MonEch,champSP)

MoyEst <- mean(terrain2$sim1)

MoyEst
```
